臺灣高雄地方法院刑事判決　　　　　　 93年度訴緝字第106號
公　訴　人　臺灣高雄地方法院檢察署檢察官
被　　　告　甲○○　男民國40.
上列被告因妨害公務等案件，經檢察官提起公訴（92年度偵緝字
第711 號），本院判決如下：
    主  文
甲○○隱匿公務員委託第三人掌管之物品，處有期徒刑陸月，如
易科罰金，以參佰元折算壹日。
    事  實
一、甲○○係址設高雄市苓雅區○○○路121 號環球國際通運股
    份有限公司（下稱環球公司）負責人，明知該公司所有車牌
    號碼FF-169號營業遊覽營業大客車（下稱營業大客車），因
    該公司積欠太豐觀光交通股份有限公司（下稱太豐公司）債
    務未清償，太豐公司為保全債權，遂對環球公司所有上開營
    業大客車向本院民事執行處聲請執行假扣押，嗣經太豐公司
    人員於88年9 月2 日下午3 時許，引導本院承辦書記官前往
    高雄市○○路、十全路與中華路口處，查封環球公司所有上
    開營業大客車，並當場命第三人即環球公司之司機陳峰杰保
    管，並由陳峰杰書立保管切結後，本院於88年9 月3 日囑託
    高雄市監理處辦理假扣押查封登記。詎甲○○明知上開營業
    大客車業經本院民事執行處查封，且屬於公務員職務上委託
    第三人掌管之物品，依法不得對該營業營業大客車為所有權
    移轉、設定負擔或為違背查封效力之行為，竟基於意圖為自
    己不法之所有，於查封後之89年4 月24日，以保證每月營業
    額新台幣（下同）12萬元，不足部分由出賣人環球公司補足
    之方式，向該公司司機丙○○兜售上開營業大客車，且隱瞞
    上開營業大客車已遭太豐公司執行查封之重要訊息，故意不
    告知丙○○，致使丙○○誤認上開營業大客車未被法院執行
    查封，可辦理所有權移轉，因而陷於錯誤，以278 萬元之價
    格向甲○○購買上開營業大客車，並於當日簽約之同時，交
    付60萬元訂金予甲○○，其餘尾款則分期給付，甲○○遂以
    出售之方式將公務員委託第三人陳峰杰保管之上開營業大客
    車隱匿，而違背上開查封之效力。迨於90年1 月間，因甲○○未依約補足每月保證營業額12萬元不足之部分，丙○○欲
    將上開營業大客車移轉登記以靠行其他公司時，發現上開大
    客車已經本院民事執行處實施查封在案，始知受騙。
二、案經丙○○訴由臺灣高雄地方法院檢察署檢察官偵查起訴。
      理      由
一、訊據被告甲○○對於上開時、地經營環球公司，將該公司所
    有已為本院民事執行處實施查封之上開營業大客車出售予告
    訴人丙○○，並保證該車之每月營業額可達12萬元，不足部
    分由該公司補足，且於簽約時先收取60萬元訂金，其餘尾款
    則分期給付之事實，均坦認不諱，惟矢口否認有何妨害公務
    及詐欺之犯行，辯稱：伊在出售該車予告訴人之前，已先行
    告知該車有被法院查封，惟債權人太豐公司的查封金額很低
    ，只要告訴人依約付清車款，伊自可塗銷查封，將該車過戶
    予告訴人，是告訴人迄今未清償餘款，伊才未將該車過戶予
    告訴人，伊並沒有詐騙告訴人，也不知將已被查封之車輛出
    售係犯法的云云。
二、經查：
  (一)上開營業營業大客車係環球公司所有，該公司因積欠太豐公
    司414,450 元之債務未清償，太豐公司乃聲請本院為假扣押
    之裁定，經本院民事庭裁定准供擔保後實施假扣押，太豐公
    司提供擔保後，並於88年9 月2 日下午3 時派人引導本院民
    事執行處承辦書記官前往高雄市○○路、十全路與中華路口
    處，查封環球公司所有上開營業大客車，並交由環球公司之
    司機陳峰杰保管，陳峰杰並書立保管切結等事實，為被告所
    是認（見本院卷第176 頁），且本院民事執行處於查封上開
    營業大客車後，除囑託高雄市監理處辦理查封登記外，並將
    不得對該車為所有權移轉、設定負擔或為其他違背查封效力
    行為之意旨函知環球公司之事實，有本院民事執行處88年度
    全字第3882號民事執行卷內查封筆錄及司機陳峰杰書立之切
    結暨查封物品清單、本院民事執行處88年9 月3 日（88）高
    敬民水執全字第3494號函及送達回執等影本可憑（本院審酌
    此民事執行卷內之上開文書均係太豐公司為保全債權，向本
    院聲請假扣押執行時，由本院書記官依法律規定於職務上所
    製作之記錄或證明文書，並無顯不可信之情況，依刑事訴訟
    法第159 條之4 第1 款之規定，應有證據能力）可憑，足見
    被告辯稱伊不知不得將已查封之上開營業大客車出售云云，
    係事後卸責之詞，不足採信。
  (二)被告於上開營業大客車已被法院實施查封，並交由該公司司
    機陳峰杰代為保管後，仍於查封後之89年4 月24日與告訴人
    丙○○簽訂讓渡證，以保證每月營業額12萬元，不足部分由
    環球公司補足之方式，將上開營業大客車以278 萬元之價格
    出售予告訴人丙○○，並於當日簽訂合約書時，由告訴人交
    付60萬元予被告，其餘尾款則分期給付，嗣於同年5 月11日
    再簽署由環球公司法律顧問蔡祥銘律師所擬定之汽車買賣合
    約書並由蔡祥銘律師見證之事實，業據告訴人於本院審理中
    指述甚詳（見本院卷第131 頁），且為被告自承在卷，並有
    讓渡證、汽車買賣合約書等3 份在卷可憑（見90年度發查字
    第5502號卷第4-8 頁，本院審酌此文書係被告與告訴人於買
    賣上開大客車之當時所製作，且於製作當時並未預見此文書
    將作為證據之情況，認依刑事訴訟法第159 條之4 第3 款之
    規定，應有證據能力），足見被告確有將已查封且由執行書
    記官委託第三人保管之上開營業大客車隱匿出售予告訴人，
    而為違背查封效力之行為甚明。
  (三)被告將上開營業大客車出售予告訴人之前，確未告知該車已
    被查封之事實，已據告訴人於本院審理中具結證述甚詳（見
    本院卷第131-133 頁），且證人丁○○於本院審理中具結證
    稱：伊從事代書業，告訴人係伊之客戶，告訴人曾請伊去建
    國三路503 號8 樓簽訂營業大客車的買賣合約書，當時除了
    被告外，還有1 位貸款公司的人在場，被告與告訴人有談及
    車價278 萬元，被告也有說車子沒有問題，辦貸款的人也說
    辦貸款沒問題，但營業大客車的買賣不是伊之專業，所以伊
    沒有幫被告簽約就先離開，在離開前，伊沒有聽到被告有說
    該車已被查封等語明確（見本院卷第136-137 頁），參以證
    人丁○○與被告素不相識，與告訴人僅係一般客戶之關係，
    衡情，其並無甘冒偽證罪之處罰，設詞誣攀被告或迴護告訴
    人之理，且其前開證言，亦與告訴人證述之簽約情節及被告
    自承於89年4 月24日簽約時，貸款公司的人有在場等情，大
    致相符，是證人丁○○前開證詞應係其所親見親聞，堪以採
    信。被告辯稱證人丁○○於簽約當時並未在場，其證言不可
    採信云云，與事實不符，委無足取。
  (四)又以本件買賣價格高達278萬元，及告訴人與被告於此買賣
    過程中先後簽定3份書面契約，且委託律師擬定正式契約書
    之過程可知，當事人對本件買賣甚為重視。且按刑法第339
    條第1項所謂之詐術，並不以欺罔為限，即利用人之錯誤而
    使其為財物之交付，亦不得謂非詐欺，最高法院24年上字第
    4515號著有判例可資參照。此種不作為詐欺罪之成立，應以
    有作為之義務為前提，即依法律有義務或因自己之行為有防
    止結果發生之義務者，竟違背此義務，故意不告知，利用對
    方繼續陷於錯誤之狀態，使為財物之交付者即足當之。復按
    實施查封後，債務人就查封物所為移轉、設定負擔或其他有
    礙執行效果之行為，對於債權人不生效力，強制執刑法第51
    條第2項定有明文。故買賣標的物有無被查封乃屬交易之重
    要事項，足以左右買受人是否決定締約買受、須否特別擔保
    及其價金支付情形等重大事項，出賣人自負有告知之義務。
    倘被告在出售之前確有告知告訴人該標的物已被查封之事實
    ，以此次交易之謹慎情形觀之，雙方就此應有明確之約定，
    始符常情。惟告訴人與被告在前開3份契約書中就此卻均無
    任何約定，即使被告所委託之律師，亦未獲2人有關車輛已
    被查封之任何告知，此亦經證人蔡祥銘律師於90年9月13日
    本院90年度自字第90號詐欺案件審理中到庭結證屬實（見90
    年度偵字第23561號卷第33-34頁），顯見負有告知義務之被
    告，於出售本件車輛時確有隱匿未告知上開車輛以被查封之
    情事，自屬施用詐術致使告訴人陷於錯誤，而交付60萬元訂
    金及迄至90年1月間之分期款予被告，至為顯明。
  (五)綜上所述，被告前開所辯，均不足採信。本案事證明確，被
    告犯行，應堪認定。
二、核被告甲○○所為，係犯刑法第138 條之隱匿公務員委託第
    三人保管之物品罪、同法第139 條之違背查封效力罪及同法
    第339條第1項之詐欺取財罪。被告出售已被查封且交由第三
    人保管之上開營業大客車予告訴人之一行為，同時觸犯刑法
    第138 條及139 條之罪，應依想像競合犯之規定，從一重論
    以隱匿公務員職務上委託第三人掌管之物品罪（最高法院90
    年度台上字第3815號判決可資參照）。又被告以隱瞞上開營
    業大客車已被查封之交易重要訊息之詐術，出售上開車輛予
    告訴人而隱匿公務員職務上委託第三人掌管之車輛之目的，
    係為向告訴人詐欺金錢，是其所犯隱匿公務員職務上委託第
    三人掌管之物品罪與詐欺取財罪間，有方法目的之牽連關係
    ，應依牽連犯之規定，從一重論以隱匿公務員職務上委託第
    三人掌管之物品罪。審酌被告為本件犯罪之動機、目的、手
    段，智識程度、犯罪所生之損害，及犯罪後否認犯行之態度
    等一切情況，量處如主文所示之刑。又被告行為後，刑法第
    41 條 業於90年1 月10日修正公布，而於同年1 月12日生效
    施行，其修正後之條文為：「犯最重本刑為5 年以下有期徒
    刑以下之刑之罪，而受6 個月以下有期徒刑或拘役之宣告，
    因身體、教育、職業、家庭之關係或其他正當事由，執行顯
    有困難者，得以1 元以上3 元以下折算1 日，易科罰金。但
    確因不執行所宣告之刑，難收矯正之效，或難以維持法秩序
    者，不在此限。」「併合處罰之數罪，均有前項情形，其應
    執行之刑逾6 月者，亦同」，與修正前刑法第41條相較，修
    正後條文顯較有利於被告，自應依刑法第2 條第1 項前段規
    定，適用修正後刑法第41條第1 項前段規定諭知易科罰金之
    折算標準。
據上論結，應依刑事訴訟法第299 條第1 項前段、刑法第138 條
、第139 條、第339 條第1 項、第55條、第2 條第1 項前段、修
正後第41條第1 項前段，罰金罰鍰提高標準條例第1 條前段、第
2條 ，判決如主文。
本案經檢察官乙○○到庭執行職務。
中　　華　　民　　國　　94　　年　　6 　　月　　9 　　日
                    刑事第一庭  審判長法  官  裕斗
                                      法  官  方百正
                                      法  官  廖純卿
以上正本證明與原本無異。
如不服本判決，應於收受送達後10日內向本院提出上訴書狀。
中　　華　　民　　國　　94　　年　　6 　　月　　10　　日
 　　　　　　　　　　　　　　　       書記官  劉企萍
附錄法條
刑法第138條、第139條、第339條第1項
中華民國刑法第138條
(妨害職務上掌管之文書物品罪)
毀棄、損壞或隱匿公務員職務上掌管或委託第三人掌管之文書、
圖畫、物品，或致令不堪用者，處5 年以下有期徒刑。
中華民國刑法第139條
(污損封印、查封標示或違背其效力罪)
損壞、除去或污穢公務員所施之封印或查封之標示，或為違背其
效力之行為者，處1 年以下有期徒刑、拘役或300 元以下罰金。
中華民國刑法第339條
(普通詐欺罪)
意圖為自己或第三人不法之所有，以詐術使人將本人或第三人之
物交付者，處5 年以下有期徒刑、拘役或科或併科1 千元以下罰
金。
以前項方法得財產上不法之利益或使第三人得之者，亦同。
前二項之未遂犯罰之。
